【裁判字號】    99,判,700
【裁判日期】    990715
【裁判案由】    虛報進口貨物
【裁判全文】
最  高  行  政  法  院  判  決
                                       99年度判字第700號
上  訴  人  台碳科技股份有限公司
代  表  人  甲○○
訴訟代理人  尤雯雯律師
被 上訴 人  財政部臺中關稅局
代  表  人  林清和
上列當事人間虛報進口貨物事件，上訴人對於中華民國97年10月
9日臺中高等行政法院97年度訴字第220號判決，提起上訴，本院
判決如下：
    主  文
原判決廢棄。
訴願決定及原處分均撤銷。
第一審及上訴審訴訟費用均由被上訴人負擔。
    理  由
一、上訴人於民國95年12月7日委由成功報關行以報單第DA/95/H
    U95/0017號向被上訴人連線申報進口中國大陸產製之ACTIVA
    TED CARBON乙批，原報列貨品分類號列第3802.10.00.00-2
    號「活性碳」，稅率5.6%，輸入規定空白，屬大陸物品准許
    輸入貨品項目，經海運通關系統電腦核定按C3（貨物查驗）
    方式通關。經被上訴人查驗結果更改來貨名稱為ACTIVATED
    CARBON FIBRE BELT，核應歸列輸出入貨品分類號列第6815.
    99.11.20-8號「碳纖維製品」，稅率1%，輸入規定MW0，屬
    大陸物品不准輸入貨品項目，被上訴人認上訴人有虛報貨名
    、逃避管制情事，乃以95中驗字第02053號查價單送請財政
    部關稅總局驗估處辦理查價，嗣據該處簽覆：原申報貨物查
    無價格資料，實到貨物請按原申報單價核估。被上訴人據以
    核算其完稅價格，並依據海關緝私條例第37條第3項轉據同
    條例第36條第1項、第3項之規定，處以貨價1倍之罰鍰計新
    臺幣（下同）1,538,627元，併沒入貨物。上訴人不服，申
    請復查，未獲變更，提起訴願，遭決定駁回，遂循序提起本
    件行政訴訟。
二、上訴人於原審起訴主張略以：碳纖維與活性碳纖維氈乃屬不
    同性質之產品，應就其實際應用領域分別歸類於6815（碳纖
    維）或3802（活性碳纖維）。上訴人所進口之活性碳纖維氈
    與被上訴人將實際來貨認定應歸列為貨品分類號列第6815.9
    9.11.20-8號之一般碳纖維不同。被上訴人將來貨錯誤歸列
    為6815.99.11.20-8號之一般碳纖維，顯係對來貨之性質有
    所誤解，上訴人亦難謂有故意過失之責。上訴人所進口之貨
    物係屬活性碳纖維氈，實際上就是纖維狀的活性碳。由於活
    性碳纖維材質極為脆弱，容易斷裂及壓碎，所以必須由人造
    棉先經過軋針成氈狀，再經由900℃高溫碳化及活化製程而
    直接轉變成活性碳纖維氈。它與一般補強及減重用途之碳纖
    維因具備強韌的本質，可以直接以纖維絲來加工，是截然不
    同之材質。由於活性碳纖維氈本身不是製成品，也不是一般
    碳纖維，故上訴人以最符合事實的ACTIVATED CARBON（活性
    碳）做為貨物名稱申報，於法並無不合。又被上訴人一再以
    上訴人曾於90年檢送活性碳纖維氈樣品申請「進口貨物稅則
    預先審核」，當時答覆函中將該項貨品歸列為「一般碳纖維
    」，然此項歸列乃係錯誤，根據上訴人於95年12月取樣送工
    業技術研究院材料與化工研究所進行材質鑑測所得分析檢驗
    報告，該分所檢驗報告陳述，上訴人本次所進口之活性碳纖
    維與一般碳纖維並不同。然被上訴人僅憑HS註解第3802節（
    A）（Π）（a）之註釋認定本案貨物非活性碳，且上訴人向
    被上訴人為復查申請時，亦檢附大陸生產廠商所提供之活性
    碳纖維氈製造流程，被上訴人亦不採，有違行政執行法第9
    條對當事人有利不利之事實均應調查之規定。被上訴人以系
    爭進貨之前上訴人申請進口的資料所判定的貨品品名作為本
    件認定稅則的依據，前次的判斷，並非本件進貨。況證人李
    秋煌已證述非常清楚，來貨不同一般碳纖維，活性碳纖維與
    其功能、性質、型態均不相同，被上訴人自不得以一般碳纖
    維課以稅則罰鍰。爰請判決撤銷訴願決定及原處分等語。
三、被上訴人則略以：系爭來貨ACTIVATED CARBON FIBREBELT雖
    在「輸出入貨品分類表」無活性碳纖維氈之品項；惟根據上
    訴人所提供中國大陸生產廠商之活性碳纖維氈製造流程資料
    ，系爭來貨原料係為RAYON人造纖維，經針刺成氈狀物，浸
    漬阻燃物後，進行低溫碳化，再進行高溫碳化、活化製程。
    準此，其原料係以RAYON人造纖維細絲狀碳化而成，一般碳
    纖維係用於補強，而來貨為使其具有大面積比及類似狹長形
    孔洞結構，提供良好吸附效果，以運用於廢水、廢氣及有機
    溶劑回收處理系統，故需將其增加活化製程，而成活性碳纖
    維作為吸附回收高揮發有機溶劑之用，但仍不脫碳纖維製品
    範疇。另參據H.S.註解中文版第524頁至第525頁有關稅則第
    3802節（A）（II）（a）對活性碳之註釋，本案來貨就其原
    料、成品狀態與本節不符，自無本節之適用。另按H.S.註解
    中文版第886頁對第6815節註釋：「本節特別包括：（2）碳
    纖維及碳纖維製品。碳纖維通常係將有機聚合物以細絲狀碳
    化而成，此類製品係用於補強。」因此，實際來貨已非屬海
    關進口稅則第3802節活性碳之範疇，應予更改歸列貨品分類
    號列第6815.99.11.20-8號，輸入規定MW0，屬大陸物品不准
    輸入項目。上訴人所言，顯係與國際商品統一分類制度（H.
    S.）註解認知有差，實無足採。再查上訴人曾於90年間以與
    本件相同貨名ACTIVATED CARBON FIBRE BELT貨物申請進口
    貨物稅則預先審核，並經被上訴人（90）中預字第0046號進
    口貨物稅則預先審核答覆函核復應歸列貨品分類號列第6815
    .99.11.20-8號在案，被上訴人乃據以核定實際來貨ACTIVAT
    ED CARBON FIBRE BELT稅號。而上訴人檢具資料及理由表示
    不服，為慎重計並本於上訴人有利情形考量，案經被上訴人
    再以（96）中關012號進口稅則分類疑問及解答報請財政部
    關稅總局稅則處核示，本件系爭貨品應歸列貨品分類號列第
    6815.99.11.20-8號，殆無疑義。又被上訴人（90）中預字
    第0046號答覆函仍具有拘束效力，並無上訴人於復查申請書
    理由2所稱「已過兩年法律有效期限」之問題，且上訴人於
    復查申請書上亦坦承有內部管理之疏失，以致虛報逃避管制
    ，自應負過失之責任等語，資為抗辯。
四、原審斟酌全辯論意旨及調查證據結果，略以：(一)、本件系爭
    貨物ACTIVATED CARBON FIBRE BELT雖在「輸出入貨品分類
    表」無活性碳纖維氈之品項；然根據上訴人所提供中國大陸
    生產廠商之活性碳纖維氈製造流程資料，系爭貨物原料係為
    RAYON人造纖維，經針刺成氈狀物，浸漬阻燃物後，進行低
    溫碳化，再進行高溫碳化、活化製程。而其原料係以RAYON
    人造纖維（碳纖維三大母材：聚丙烯PAN、瀝青Pitch及嫘
    縈Rayon）細絲狀碳化而成，一般碳纖維係用於補強，而來
    貨為使其具有大面積比及類似狹長形孔洞結構，提供良好吸
    附效果，以運用於廢水、廢氣及有機溶劑回收處理系統，故
    需將其增加活化製程，而成活性碳纖維作為吸附回收高揮發
    有機溶劑之用，但仍不脫碳纖維製品範疇。參以H.S.註解中
    文版第524頁至第525頁有關稅則第3802節（A）（II）（a）
    對活性碳之註釋：「活性碳：通常在蒸氣、二氧化碳或其他
    氣體存在下高溫熱處理植物炭、礦物炭或其他炭（木碳、椰
    子穀炭、泥煤、褐煤、焦炭、無煙煤等）而得（氣體活性）
    ，或藉乾式煆燒浸於特定化學溶液之纖維素物質（化學活性
    ）。」、「活性碳通常為一微細粉末，作為許多工業上（製
    糖或葡萄糖製造，油或酒工業，醫藥等等）之液體脫色劑。
    粉狀則被用於蒸氣吸附（例如乾洗過程中回收揮發性溶劑，
    使苯由煤氣中移去）、水或空氣之純化、毒氣之防護、觸媒
    作用或電解時消除電極上之沈積氣體（去極劑）。」本件貨
    物就其原料、成品狀態與本節註釋之情形不符，自無本節之
    適用。另依H.S.註解中文版第886頁對第6815節註釋：「本
    節特別包括：‧‧‧（2）碳纖維及碳纖維製品。碳纖維通
    常係將有機聚合物以細絲狀碳化而成，此類製品係用於補強
    。」，而證人李秋煌於原審法院97年8月19日準備程序證稱
    ：「聚丙烯PAN、螺縈Rayon據我所知可以作為活性碳纖維
    的前驅物質，也可以作成活性碳纖維，瀝青Pitch部分我沒
    有接觸過，但根據我所看過的資料是可以製造。就其製程上
    看，是可以作成碳纖維，至於是否即為H.S.註解中文版有關
    稅則第3802節對活性碳後段所注釋的『或藉乾式燒浸於特
    定化學溶液之纖維素物質（化學活性）。』因屬於法律條文
    ，我無法回答。活性碳型態很多，隨著應用的環境一直在變
    化，所以其形狀也很多，不限於呈粉狀，若於低壓差的環境
    使用是粒狀，有些平面顯示器用的則屬於再生的球狀，有些
    作為防護醫材，則是用到編織狀的，有些表面利用以加工製
    成模組，也有可能是纖維狀，所以形狀種類多樣，所以製成
    纖維狀活性碳是沒有問題的。碳纖維用途很多，從功能上加
    以區分，用於航太功能多用於補強及用於輕質高鋼，用於補
    強著重於強度，若是用於活性碳纖維，就不適用於補強，其
    強調高表面積，多用於吸附（如有害物質）功能，活性碳纖
    維因為表面很多纖維孔，性質上比較蓬鬆，它的拉力就不大
    ，有很多機械缺口，強度不大，就不作為補強用，而作為吸
    附作用。碳纖維則是強度較大，所以拉力程度不同，因為要
    求高表面積，所以必須先予活化，看他孔洞製程如何安排以
    獲得高表面積，是作為吸附作用，所以機械強度差，不能作
    為補強用的碳纖維。作為活性碳纖維，其碳化過程很重要，
    重點在於如何活化獲得高表面積，所以編織過程是不一樣，
    補強用途的碳纖維絕對不會活化，溫度也高緻密性大，表面
    積一定是小的，所以製程上活性碳纖維，與補強用碳纖維高
    溫碳化是都有的，但是活性碳一定要活化以提高表面積，補
    強碳纖維是不會活化，製程一定是不同的。活性碳不只可作
    為工業上之液體脫色劑、蒸氣吸附、水或空氣的純化、毒氣
    之防護、觸媒作用或去極劑等用途，亦可以使用為環保吸附
    、回收用途，系爭貨物與一般補強用碳纖維製品是不同的。
    碳纖維、活性碳纖維的原料都是聚丙烯PAN、瀝青Pitch及
    螺縈Rayon皆屬於活性碳纖維的前驅物質，基本上使用的元
    素是碳，但是製程、成品不相同。」等語，再上訴人所提出
    之財團法人紡織產業綜合研究所97年8月15日報告編號：TPF
    7H101-A不織布、TPF7H114-A梭織布試驗報告，經證人李秋
    煌檢視後稱：「一般補強用碳纖維經向斷裂強力911.2（kg/
    5cm），而活性碳纖維縱向斷裂強力為0.9（kg/3cm）數值強
    度愈高表示強度愈大，兩者相差將近1000倍，分別強調強度
    、高表面積，其用途各異。」亦不能證明上訴人所主張其所
    進口之貨物確為活性碳，其物質屬性上屬活性碳並非一般碳
    纖維，因此，實際來貨已非屬海關進口稅則第3802節活性碳
    之範疇，被上訴人予以更改歸列為貨品分類號列第6815.99.
    11.20-8號，輸入規定MW0，屬大陸物品不准輸入項目，原處
    分並無違誤，上訴人主張，顯係誤解國際商品統一分類制度
    （H.S.）註解。(二)、又上訴人曾於90年間以與本件相同貨名
    ACTIVATED CARBON FIBRE BELT貨物申請進口貨物稅則預先
    審核，並經被上訴人（90）中預字第0046號進口貨物稅則預
    先審核答覆函核復應歸列貨品分類號列第6815.99.11.20-8
    號在案，被上訴人乃據以核定實際來貨ACTIVATED CARBON
    FIBRE BELT稅號。本件上訴人檢具資料及理由申請復查，被
    上訴人再以（96）中關012號進口稅則分類疑問及解答報請
    財政部關稅總局稅則處核示，嗣經該處解答略謂：「依據廠
    商提供資料，係利用RAYON人造纖維氈狀織物進行高溫碳化
    工程，而成活性碳纖維作為吸附回收高揮發有機溶劑之用，
    參據HS註解第6815節第886頁及第3802節524頁釋示、美國海
    關案例、（90）中預字第0046號及（93）基關字第007號『
    稅則分類疑問及解答』等案例旨意，本案宜歸稅則第6815.9
    9.11號。」，被上訴人將本件系爭貨品應歸列貨品分類號列
    第6815.99.11.20-8號，並無不合。再被上訴人（90）中預
    字第0046號進口貨物稅則預先審核答覆函內容，業經上網公
    告，對各關稅局及納稅義務人均具有拘束力，蓋行政處分未
    經撤銷、廢止、或未因其他事由而失效者，其效力繼續存在
    。行政程序法第110條第3項定有明文，是被上訴人（90）中
    預字第0046號答覆函仍具有拘束效力，並無上訴人所稱「已
    過兩年法律有效期限」之問題。(三)、按進口非屬「臺灣地區
    與大陸地區貿易許可辦法」第7條規定准許輸入之大陸地區
    物品者，即構成進口禁止輸入之物品而涉及逃避管制之違章
    行為。又進口貨物是否涉及虛報，係以原申報者與實際進口
    貨物現狀為認定依據。上訴人報運貨物進口，究應報列何一
    稅則號別，依法應以該批貨品之成分為斷，並非以其所取名
    稱或以買主作何用途為斷。本件上訴人原申報系爭來貨貨名
    為ACTIVATED CARBON，經被上訴人查核結果，其實際貨名為
    ACTIVATED CARBON FIBREBELT，亦為上訴人所不爭執，應歸
    類稅則號別第6815.99.11號為「碳纖維製品Articles of
    carbon fibers」項下，非屬有條件准許輸入之大陸物品，
    自構成虛報進口貨物貨名、逃避管制之違章。而貨物進口人
    對於進口貨物（報單）負誠實申報之義務，應注意報單上各
    事項之申報是否正確；從而被上訴人以本件來貨實為
    ACTIVATED CARBON FIBRE BELT，屬不准輸入之大陸物品，
    構成虛報進口貨物貨名，逃避管制之違章屬實，上訴人於復
    查時亦坦承有內部管理之疏失，則上訴人疏於注意，未於報
    關投單前查證清楚，違反誠實申報義務，縱非故意，尚難謂
    無過失，乃依海關緝私條例第37條第3項規定轉據同條例第
    36條第1項、第3項等規定，裁處罰鍰併沒入貨物，經核認事
    用法並無違誤。綜上所述，本件原處分及復查決定，並無違
    誤，訴願決定予以維持，亦無不合等語。因而將訴願決定及
    原處分均予維持，駁回上訴人之訴。
五、本院經核原判決固非無見。惟按「判決不適用法規或適用不
    當者，為違背法令。」行政訴訟法第243條第1項定有明文。
    經查本件上訴人報運進口系爭來貨貨名為ACTIVATED CARBON
    ，經被上訴人查核結果，其實際貨名為ACTIVATED CARBON
    FIBRE BELT，應歸類稅則號別第6815.99.11號為「碳纖維製
    品Articles of carbon fibers」項下，屬於不准輸入之大
    陸物品，自構成虛報進口貨物貨名、逃避管制之違章。被上
    訴人爰依行為時海關緝私條例第37條第3項規定轉據同條例
    第36條第1項、第3項等規定，裁處罰鍰併沒入貨物，原非無
    據。惟按「一、海關緝獲廠商違章進口尚未開放准許間接進
    口之大陸物品，依下列規定辦理：（一）進口非屬『懲治走
    私條例』管制物品之案件，如經海關通知之翌日起2個月內
    補送專案輸入許可文件者，免依逃避管制論處。（二）持憑
    專案輸入許可文件報運進口原屬未開放准許間接進口之大陸
    物品者，經查無虛報貨名，僅規格或成分不符之案件，認屬
    不涉及逃避管制。二、本令發布後，尚未確定案件有符合前
    點規定者，即依本令規定辦理。三、海關緝獲廠商違章進口
    非屬『懲治走私條例』之管制物品，於本令發布時處分尚未
    確定之案件，自本令發布之日起6個月內，如能取得專案輸
    入許可文件者，可免認涉屬逃避管制。」等情，業經財政部
    97年11月3日台財關字第09705505100號令釋在案。且查本件
    系爭來貨（報單號碼：DA/95/HU95/0017）業由經濟部依據
    「經濟部協助查明大陸物品輸入條件作業要點」協助查明，
    認定系爭來貨符合專案核准輸入條件，並由財政部關稅總局
    於98年3月24日以台總局緝字第0981005925號函轉知被上訴
    人，有該函在卷可稽。本件自應由被上訴人依前開主管機關
    函令意旨重行審酌，另為適法之處分。原判決未及審酌前開
    法令規定，將訴願決定及原處分均予維持，而駁回上訴人在
    原審之訴，自有適用法規不當之違法。上訴意旨求予廢棄，
    尚非無理由。應由本院本於原審確定之事實，將原判決廢棄
    ，並撤銷訴願決定及原處分，由被上訴人另為適法之處分。
六、據上論結，本件上訴為有理由。依行政訴訟法第256條第1項
    、第259條第1款、第98條第1項前段，判決如主文。
中    華    民    國    99    年    7     月    15    日
                    最高行政法院第六庭
                        審判長法官  吳  明  鴻
                              法官  林  茂  權
                              法官  侯  東  昇
                              法官  劉  介  中
                              法官  黃  秋  鴻

以  上  正  本  證  明  與  原  本  無  異
中    華    民    國    99    年    7     月    15    日
                              書記官  王  福  瀛

司法院資訊處製作；財團法人民間司法改革基金會備份。
